【裁判字號】    92,台上,5737
【裁判日期】    921015
【裁判案由】    業務過失致人於死
【裁判全文】
最高法院刑事判決                              九十二年度台上字第五七三七號
    上  訴  人  甲  ○
右上訴人因業務過失致人於死案件，不服台灣高等法院中華民國九十年三月二十日第
二審判決（八十九年度交上訴字第一九八號，起訴案號：台灣台北地方法院檢察署八
十八年度偵字第九七八四號），提起上訴，本院判決如左：
    主  文
上訴駁回。
    理  由
按刑事訴訟法第三百七十七條規定：上訴於第三審法院，非以判決違背法令為理由，
不得為之。是提起第三審上訴，應以原判決違背法令為理由，係屬法定要件，且必須
依據卷內資料為具體之指摘，並足據以辨認原判決已具備違背法令之形式，始屬相當
。本件原判決認定：上訴人甲○係統聯汽車客運股份有限公司（以下稱統聯公司）所
僱用之營業大客車司機，為從事駕駛業務之人，於民國八十八年四月二十五日凌晨三
時三十分許，駕駛該公司所有車牌號碼ＦＸ｜三六０號營業大客車，沿台北市○○○
路○段由西往東方向行駛，途經長安東路一段五十二巷口，疏未注意在市區道路之行
車速度不得超過時速四十公里，亦疏未注意車前狀況並隨時採取必要之安全措施，而
違規行駛內側車道，且依當時天候為晴、夜間有照明、現場路面無缺陷亦無障礙物、
視距良好，並無不能注意之情形，竟貿然以時速四十六公里之行車速度前駛，將酒醉
（經檢測吐氣所含酒精濃度超過每公升一毫克）騎乘車牌號碼ＱＥＮ｜四九０號輕型
機車，沿台北市○○○路○段由東往西，跨越分向限制線駛入來車道行駛，欲左轉同
路段五十二巷之紀文堂撞倒在地，致紀文堂受有骨盆骨折、肋骨多支骨折併血胸等傷
害，經醫院急救，延至同日下午二時二十四分許，不治死亡。上訴人於員警據報趕赴
現場處理之際，即向警自首並接受裁判等情。因而撤銷第一審諭知上訴人無罪之判決
，改判論上訴人以從事業務之人，因業務上之過失致人於死罪，處有期徒刑肆月，並
諭知如易科罰金之折算標準。係依憑上訴人之部分自白（坦承係統聯公司之司機，於
前揭時、地駕駛大客車與被害人紀文堂所騎乘之機車發生碰撞，致被害人倒地受傷，
經送醫不治死亡等事實不諱），並參酌卷附之道路交通事故調查報告表、現場照片及
台北市車輛行車事故鑑定委員會八十八年十一月三日北鑑審字第八八六０二四八八０
０號鑑定意見書（認上訴人涉嫌超速行駛）、台北市政府警察局交通警察大隊八十八
年九月十六日北市警交大四字第八八六四四二一０００號函附之自首調查報告表，暨
檢察官督同法醫師相驗被害人屍體之勘驗筆錄、驗斷書及相驗屍體證明書等證據資料
，而為論斷，已敘明其所憑之證據及認定之理由。而以上訴人否認有過失致人於死之
犯行，辯稱：本件係因被害人酒醉騎乘機車，又違規跨越分向限制線，駛入來車道欲
左轉台北市○○○路○段五十二巷而肇禍，伊於發現被害人之機車後，在撞擊前已將
行車時速減為三十四公里，並無超速之情形，應無過失云云，為卸責之詞，不足採信
；又以台北市政府交通局（原判決誤載為台北市車輛行車事故覆議鑑定委員會）認被
告超速行駛，僅係一般違規之覆議意見，亦非可取。均已依憑卷證資料，在理由內詳
加指駁及說明。從形式上觀察，原判決並無違法情形存在。上訴意旨略稱：上訴人在
距離撞擊點前之五十六公尺處，即已發現異狀而減速至時速三十四公里，車禍發生時
之時速既為三十四公里，即無超速可言，此項事實有覆議意見可證，原判決遽予捨棄
不採，顯有違誤等語。惟按鑑定報告祇為形成法院心證之資料，對於法院之審判並無
拘束力，故待證事項雖經鑑定，惟其證明力如何，事實審法院依刑事訴訟法第一百五
十五條第一項之規定，本有斟酌取捨之權，其判斷如不違背一般經驗法則及論理法則
，即不得指為違法。依卷內資料，上訴人駕駛前揭大客車之行車紀錄器，經送請原廠
樺崎實業有限公司判讀，認該車於事故發生前車速為時速四十六公里（超過時速四十
公里之限速），發現異狀減速約五秒，行駛五十六公尺，車速降至三十四公里時，發
生撞擊等情，有台北市政府交通局製作之車輛行車事故鑑定案件覆議意見書之記載可
稽（見第一審卷(一)第一０五頁反面、第六十八頁），是上訴人原係超速駕駛，雖於肇
事前五秒降速，惟仍不及煞閃致撞擊被害人甚明。原判決以上訴人違規行駛內線車道
，又超速行駛，復未注意車前狀況採取必要之安全措施而肇本件車禍；雖被害人酒後
駕車，且違規跨越分向限制線駛入來車道，亦有過失，然不能因此辭免上訴人過失之
責，業已詳敘其認定上訴人有過失情節及該過失與被害人之死亡結果間，具有相當因
果關係之心證理由（見原判決第三至四頁，理由二及三），其未採納台北市政府交通
局認上訴人之超速行駛，僅屬一般違規之覆議意見，核與採證法則既無違背，自不容
妄加爭執，而據為第三審上訴之合法理由。其餘上訴意旨，經核係置原判決所為明白
論斷於不顧，仍持已為原判決指駁之陳詞再事爭辯，及對於事實審法院取捨證據與自
由判斷證據證明力之職權行使，全憑己見任意指摘，難認已符合首揭法定之第三審上
訴要件。其上訴違背法律上之程式，應予駁回。
據上論結，應依刑事訴訟法第三百九十五條前段，判決如主文。
中      華      民      國    九十二    年      十      月     十五     日
                              最高法院刑事第十庭
                                  審判長法官  林  增  福
                                        法官  邵  燕  玲
                                        法官  吳  昆  仁
                                        法官  陳  世  雄
                                        法官  惠  光  霞
      右正本證明與原本無異
                                              書  記  官
中      華      民      國    九十二    年      十      月     二十     日


司法院資訊處製作；財團法人民間司法改革基金會備份。
